臺灣臺北地方法院刑事判決　　　　　　　96年度易字第1128號
公　訴　人　臺灣臺北地方法院檢察署檢察官
被　　　告　丁○○
　　　　　　甲　○
共同選任辯護人　溫光雄律師
上列被告等因傷害案件，經檢察官提起公訴（96年度調偵字第
373 、374 號），本院判決如下：
    主  文
甲○傷害人之身體，處拘役伍拾日，如易科罰金，以新臺幣壹仟
元折算壹日，減為拘役貳拾伍日，如易科罰金，以新臺幣壹仟元
折算壹日。
丁○○無罪。
    事  實
一甲○於民國九十五年間擔任臺北縣新店市○○路十五號三元羅
  馬社區管理委員會（下稱管委會）之委員。九十五年十一月十
  日下午八點左右，羅馬社區之住戶戊○○因管理費繳交事宜，
  在管委會辦公室（下稱辦公室）與羅馬社區總幹事乙○○、主
  任委員丁○○發生爭執，嗣乙○○與丁○○先後散去時，甲○
  見戊○○欲繼續前去與丁○○繼續爭吵，為將戊○○趨出辦公
  室，基於傷害之犯意，多次以推及拉等方式將戊○○驅出辦公
  室，並持續至辦公室門外，致戊○○於辦公室門口遭甲○推打
  該次，以背部朝下之姿勢，摔滑至羅馬社區中庭雕像前方後跌
  坐地面，因而受有右側第五蹠骨閉鎖性骨折之傷害。
二案經戊○○訴請臺灣臺北地方法院檢察署檢察官偵查起訴。
    理  由
壹、有罪部分
一程序事項：被告以外之人於審判外之言詞或書面陳述，除法律
  有規定者外，不得作為證據，刑事訴訟法第一百五十九條第一
  項固有明文；惟被告以外之人於審判外之陳述，雖不符同法第
  一百五十九條之一至之四規定，而經當事人於審判程序同意作
  為證據，法院審酌該言詞陳述或書面陳述作成時之情況，認為
  適當者，亦得為證據。又當事人、代理人或辯護人於法院調查
  證據時，知有第一百五十九條第一項不得為證據之情形，而未
  於言詞辯論終結前聲明異議者，視為有前項之同意，同法第一
  百五十九條之五亦定有明文。本件公訴人及被告甲○於本院準
  備程序及審判程序中除證人即告訴人戊○○於警詢及檢察官偵
  訊時所為之陳述外，對於本案相關證人於偵查中之證述暨其他
  相關具傳聞性質之證據資料之證據能力，均表示沒有爭執，且
  迄於言詞辯論終結前亦未聲明異議。本院審酌除證人戊○○外
  之其餘本案證人之陳述及證據資料作成時之情況，核無違法取
  證或其他瑕疵，認為以之作為證據為適當，前述證人於審判外
  之陳述及相關證據資料，自得做為證據，至證人戊○○於警詢
  時所為之證言，則屬被告以外之人於審判外之陳述，不得作為
  證據。又刑事訴訟法第一百五十九條之一第二項規定，被告以
  外之人於偵查中向檢察官所為之陳述，除顯有不可信之情況者
  外，得為證據。證人戊○○於九十六年一月二十五日檢察官訊
  問時業經具結（證人結文見九十六年度偵字第五八七號卷第二
  一頁），被告甲○及辯護人又未說明其前述證言有何顯不可信
  之情況，參照前述規定，證人戊○○於檢察官訊問時所為之陳
  述，得為證據，況本院依職權傳喚證人戊○○於審理時到庭作
  證，賦予被告甲○與之對質及詰問之機會，已合法保障其對質
  與詰問權，證人戊○○於檢察官訊問時所為之陳述自有證據能
  力。至辯護人認因告訴人之指述係以使被告受有罪判決為目的
  ，故無證據能力等語，顯混淆證明能力與證明力二者截然不同
  之概念，委無足採，附此敘明。
貳、有罪部分
一認定犯罪事實所憑之證據及理由：被告甲○否認有傷害告訴人
  之犯行，辯稱：其距離告訴人很遠，不可能推告訴人，也不知
  道告訴人為什麼跌倒云云。本院認為：
(一)財團法人佛教慈濟綜合醫院於告訴人在九十五年十一月十一日
  前往該院急診時之診斷結果為右側第五蹠骨閉鎖性骨折，當日
  行開放性復位併鋼釘內固定手術，同年十一月十五日出院時，
  患肢以石膏副木固定須使用柺杖，有該院九十五年十一月十四
  日出具診字第09541269號診斷證明書（九十六年度偵字第一七
  ○八號卷第二二頁）可憑，足證告訴人於九十五年十一月十日
  至十一日期間確受有前述傷害。又依王百川醫師於九十年四月
  三日在中華民國拔河運動協會菁英論壇發表之文獻顯示，蹠骨
  （即腳趾骨頭）骨折是由於直接力量造成，例如被人踩到，或
  足中間部份嚴重扭轉、不正常反覆性之壓力，症狀係疼痛且腫
  脹，最常見之蹠骨骨折發生於第五蹠骨基部，通常是由於強力
  之足部內旋動作，與足部踝關節扭傷一併發生，亦有該份文獻
  （本院卷第三五頁至第三九頁）可佐，顯見告訴人所受右側第
  五蹠骨閉鎖性骨折之傷害乃因足部中間嚴重扭轉或因強力內旋
  動作此類壓力所致。其次，證人即當日身處羅馬社區中庭之丙○○於本院審理時結證稱：告訴人正面走出辦公室，轉身手指
  著辦公室裡的人在說話，一會之後，轉身走了幾步，因為有人
  從辦公室陸續出來，所以告訴人又轉身朝向辦公室（本院九十
  六年八月二十四日審判筆錄第十四頁）等語。則依本院勘驗告
  訴人所提光碟之結果，告訴人於畫面顯示九十五年十一月十日
  下午八點四分五十九秒至十秒（因監視器記數器自四分五十九
  秒至五分九秒期間快速跳過，無法判別確定時間，勘驗筆錄誤
  載為十一秒）期間，以臉部朝上，背部朝下，身體略向左傾之
  姿勢自畫面左側（即管委會辦公室門口）往右側摔滑，跌坐於
  羅馬社區中庭雕像前方（本院九十六年七月六日準備程序筆錄
  ）等情觀之，告訴人跌倒之狀態與一般人以倒退方式行走於室
  內大理石或瓷磚建材時，縱不慎跌倒或滑倒，亦當係跌坐於失
  足處附近之常情不符。參以證人丙○○於本院審理時結證稱：
  辦公室大門距離羅馬社區中庭「打造好社區」標語之立柱即有
  十公尺之遠（本院九十六年八月二十四日審判筆錄第十三頁）
  等語，及中庭雕像之位置更遠於該立柱（本院卷第七七頁照片
  ）等情，告訴人證稱其跌倒後滑行約三公尺（九十六年度偵字
  第五八七號卷第十六頁）等語，應非虛妄，告訴人顯係於辦公
  室門口遭人自正面施以強力而摔滑至羅馬社區中庭雕像前方後
  跌坐地面。
(二)依本院勘驗告訴人所提光碟之結果，畫面顯示九十五年十一月
  十日下午八點至八點五分四秒（勘驗筆錄誤載為六秒）期間，
  穿著紅色上衣，深色長褲之男子在辦公室內之會議桌旁準備資
  料，會議桌後方穿著淺藍上衣米色長褲之男子（即告訴人）不
  時情緒激動地揮舞雙手，指著身旁穿著紅色上衣，米白色短褲
  之男子（即被告丁○○）狀似理論，一旁圍著穿著紅上衣、深
  色短褲之男子及穿著白色長袖、藍色牛仔褲之男子。該名穿著
  白色長袖、藍色牛仔褲之男子離去後，穿著紅色上衣，深色長
  褲之男子上前與告訴人對話，嗣被告丁○○一面與告訴人對話
  一面離去至會議桌旁，告訴人立即跟隨被告丁○○之後行至會
  議桌，將一張白紙置於會議桌上，並於被告丁○○再度離去時
  持續與之對話，一名穿著淺色短袖、深色西裝褲之男子（即被
  告甲○）伸出右手抓住告訴人右手前臂，遭告訴人甩開，告訴
  人並趨身向前欲再度追向被告丁○○。被告甲○見狀，隨即使
  用雙手抓住告訴人右手前臂，二次用力將其拉離會議桌，因告
  訴人仍不願離去，被告甲○另以雙手抓住告訴人右手上臂，將
  其往辦公室大門方向推去，告訴人向前數步後，被告甲○又自
  告訴人背後用力向前推去，致告訴人向前踉蹌二、三步，告訴
  人站挺後轉身，被告甲○此時再度抓住告訴人右手上臂，將其
  推出管委會辦公室大門（畫面為五分二秒），並隨後步出大門
  （畫面為五分三秒），被告丁○○亦緊隨於被告甲○後方步出
  管委會辦公室大門（畫面為五分四秒）等情，有本院九十六年
  七月六日準備程序筆錄可憑。據此，被告甲○乃緊隨告訴人之
  後步出辦公室大門，與告訴人遭推出大門之時間差距僅一秒，
  自無欲告訴人相距一、二公尺之可能，證人丙○○此部份證言
  與事實不符，應屬記憶錯誤所致，不足為憑，被告甲○辯稱其
  與告訴人相距甚遠，不可能推告訴人云云，自難採信。
(三)證人己○○於本院審理時結證稱：其於當時係羅馬社區之副主
  委，當天下午八點左右，其進辦公室準備開會時，看到告訴人
  與證人即總幹事乙○○發生爭執而前去關切，因為告訴人有幾
  個月的管理費沒繳，聲音很大，快到開會時間八點整時，被告
  丁○○與甲○陸續進場，也過來關切，告訴人說證人乙○○二
  年前在言語上得罪他，要求口頭及書面道歉，被告丁○○認為
  不合理，就說「你不要交就不要交」，告訴人回應「那你給我
  一個書面的聲明要我不要繳錢好了」，被告丁○○雖答稱「我
  們要開會了，請你出去」，告訴人離開辦公室之後，其聽到很
  大的爭吵的聲音，沒聽到什麼事情，告訴人離開辦公室後聲音
  還是很大，出去後看到告訴人坐在地上，過程沒看到（本院九
  十六年八月二十四日審判筆錄第三頁、第十四頁）等語，與證
  人乙○○、管理委員庚○○及告訴人之證言均相符，堪信為真
  實。綜合以上證人之證言及前述勘驗結果可知，告訴人與被告
  丁○○於辦公室內因欠繳管理費一事發生爭執，而遭被告甲○
  推出辦公室後，轉身以手指向被告甲○與丁○○，繼續與二人
  爭執數語，並於轉身向前數步後，再度轉向辦公室大門。其次
  ，依告訴人遭被告甲○推出辦公室大門之時間推算，告訴人應
  係於當日下午八點五分三秒後，五分十秒前之時間跌向羅馬社
  區中庭雕像，則該段六秒（五分四秒至五分九秒）之時間中，
  身處辦公室門口佈告欄前方者，僅有告訴人及被告甲○、丁○○三人，參以被告甲○於辦公室內即持續用力將告訴人推出門
  外，且右手抓住告訴人右手上臂緊接告訴人之後步出大門等情
  ，足證被告甲○於步出辦公室大門後，在告訴人轉身面向其與
  被告丁○○二人時，確有出手用力推倒告訴人，致告訴人以背
  部朝下之姿勢，滑飛至羅馬社區中庭雕像前方後跌坐地面，致
  告訴人受有前述傷害之事實。至被告甲○對於近在眼前之告訴
  人如何跌倒一節，辯稱不知情云云，殊難想像，均屬卸責之詞
  ，不足採信。
(四)綜合以上證據，本件證據明確，已可證明被告甲○有事實欄所
  載傷害犯行，應依法論科。
三論罪科刑之依據：核被告甲○所為，犯刑法第二百七十七條第
  一項傷害罪。本院審酌被告甲○因告訴人無理請求免繳管理費
  ，影響會議進行，並一再搗擾被告丁○○，而出手將告訴人驅
  出辦公室，情有可憫，惟其犯後否認犯行，任意爭執，浪費司
  法資源，毫無悔意等一切情狀，量處如主文所示之刑。又被告
  之犯罪合於中華民國九十六年罪犯減刑條例第二條第一項第三
  款之規定，應將宣告刑予以減刑，並諭知易科罰金之折算標準
  。
貳、無罪部分
(一)公訴意旨雖以被告丁○○與甲○基於傷害告訴人之犯意聯絡，
  共同推倒告訴人等語，因認被告丁○○與甲○共犯刑法第二百
  七十七條第一項傷害罪。惟犯罪事實應依證據認定之，無證據
  不得認定其犯罪事實。不能證明被告犯罪者，應諭知無罪之判
　決，刑事訴訟法第一百五十四條、第三百零一條第一項分別定
  有明文。而告訴人之告訴，係以使被告受刑事訴追為目的，是
　其陳述是否與事實相符，仍應調查其他證據以資審認；且認定
  不利於被告之事實，須依積極證據，苟積極證據不足為不利於
　被告之認定時，即應為有利於被告之認定，更不必有何有利之
  證據，最高法院著有五十二年臺上字第一三○○號及三十年上
　字第八一六號判例可資參照。
(二)公訴人認被告丁○○涉有刑法第二百七十七條第一項傷害罪嫌
  之理由無非以告訴人之指述為其論據。被告丁○○否認有傷害
  告訴人之犯行，辯稱：其距離告訴人有一、二公尺，不可能推
  告訴人，也不知道告訴人為什麼跌倒等語。
(三)本院認為，由前述勘驗結果觀之，被告丁○○雖跟隨被告甲○
  及告訴人之後步出辦公室，惟告訴人於辦公室內乃遭被告甲○
  持續用力將其推出門外，被告丁○○始終未對告訴人施以任何
  暴行，及被告丁○○於辦公室時，原即不願與告訴人繼續爭執
  而離去，其步出辦公室時亦無顯示出欲追趕告訴人之跡象，其
  應無於八點五分四秒步出辦公室後，在短短二、三秒內衝上前
  去推倒告訴人之可能。況告訴人雖證稱被告丁○○與甲○共同
  持續對其施予「推」及「踹」二種行為，惟其於就醫時均未提
  及因遭踹打所受傷勢，於前述診斷證明書亦未見有其他傷勢之
  記載，所言非無誇大、渲染之可能，自不能率予盡信。被告丁○○所辯雖不足採，惟公訴人所舉證據既不足以證明被告丁○○有傷害犯行，此外，亦復查無其他積極證據足證被告丁○○
  涉有公訴人所指前述犯行，不能證明被告丁○○犯罪，參照前
  述說明，依法應為無罪之諭知。
參、適用之法條：刑事訴訟法第二百八十四條之一、第二百九十
    九條第一項前段、第三百零一條第一項，刑法第二百七十七
    條第一項、第四十一條第一項前段，刑法施行法第一條之一
    ，中華民國九十六年罪犯減刑條例第二條第一項第三款、第
    七條、第九條。
本案經檢察官熊南彰到庭執行職務
中　　華　　民　　國　　96　　年　　8 　　月　　31　　日
　　　　　　　　　刑事第十五庭  法　官　邱蓮華
上正本證明與原本無異。
如不服本判決，應於判決送達後10日內，向本院提出上訴狀。
                                書記官  王黎輝
中　　華　　民　　國　　96　　年　　9 　　月　　4 　　日
